【裁判字號】    89,訴,382
【裁判日期】    900831
【裁判案由】    誣告
【裁判全文】
臺灣高雄地方法院刑事判決                          八十九年度訴字第三八二號
    公  訴  人  臺灣高雄地方法院檢察署檢察官
    被      告  甲○○
右列被告因誣告案件，經檢察官提起公訴（八十九年度偵字第二三七一一號），本院
判決如左：
    主  文
甲○○意圖他人受刑事處分，向該管公務員誣告，處有期徒刑陸月，緩刑貳年。
    事  實
一、緣甲○○於民國八十七年三月十六日至二十三日將其所有且已遭法院查封拍賣中
    之座落在高雄縣鳥松鄉○○村○○街二十六號之房屋，委託力霸房屋高雄鼎金店
    代售，惟於八十七年三月二十六日，由鼎金店店長己○○代理其親戚蕭瑞升向法
    院拍得該屋。甲○○因見己○○以低價標得該筆房屋，竟懷恨在心，明知上開房
    屋內僅放置舊石座椅一組、全藤座椅二張，於同年四月七日中午十二時五十分許
    ，至高雄縣警察局仁武分局仁美派出所，謊報其所有錄放影機一台、高級運動鞋
    一批約二百雙、洗車機、空壓機、變壓器及發電機各一台、鐵架與雜項商品一批
等價值約三十萬物品置於上開房屋內，向該管之派出所警員謊報其置屋內之上開
    物品失竊，誣指他人涉有竊盜犯行，惟經處理警員深入追查，發覺其係虛構事實
    ，遂將其以誣告罪嫌移送臺灣高雄地方法院檢察署（以下簡稱雄檢）偵辦，嗣因
    該署檢察官認其罪證尚有不足，遂以八十七年度偵字第一八八三三號為不起訴之
    處分確定在案（是甲○○上開行為部分，並非本案審理範圍）。詎甲○○於前述
    不起訴處分後，竟意圖使己○○受刑事處分，復於八十八年二月八日向臺灣高雄
    法院檢察署提出告訴，虛構己○○於八十七年三月二十六日標得上屋後，將其置
    於屋內之錄放影機一台、運動鞋一批約二百雙、空壓機一台、變壓器一台、發電
    機一台及鐵架與雜項商品一批等物品竊取一空，而向該管公務員誣告己○○涉有
    竊盜犯行。嗣經雄檢檢察官查明己○○並無上開犯罪嫌疑，而於八十八年七月十
    九日為不起訴處分確定。
二、案經臺灣高雄地方法院檢察署檢察官自動檢舉偵查起訴。
    理  由
一、訊據被告甲○○矢口否認有何誣告犯行，辯稱：伊將上開房屋委託己○○出售並
    交予鎖匙，但房屋未售出，迨己○○向法院拍得該房屋後，未經伊同意，就將置
    放屋內之錄放影機一台、運動鞋一批約二百雙、空壓機、變壓器及發電機各一台
    、鐵架與雜項商品等物品丟棄，且該錄影機、鐵架及雜項商品係朋友丁○○寄放
    云云。惟查：
  (一)被告確有於八十八年二月八日具狀向雄檢申告己○○於向法院拍得上開房屋後，
    即將置於屋內之座椅乙組、全藤製座椅二張、運動鞋一批約二百雙、發電機、空
    壓機及變壓器各一台，與友人丁○○寄放之錄放影機一台、鐵架、雜項商品一批
    搬遷竊取，涉有竊盜罪嫌等事實，為被告所不爭，且有雄檢八十八年度偵字第四
    五一六號卷附告訴狀、遺失物品附表及歷次訊問筆錄可稽。而被告所訴上開犯行
    ，業經檢察官察明，認不能證明己○○犯罪，復有雄檢八十八年度偵字第四五一
    六號不起訴處分書可憑，其中已詳予說明被告之指訴顯與事實不符之理由，可見
    公訴意旨指被告係虛構事實誣告己○○一節，尚非無據。
  (二)被告於八十七年三月十六日至二十三日委託力霸房屋鼎金店出售上開房屋，並將
    該屋鎖匙交予鼎金店經紀人丙○○，此有力霸房屋合約書乙紙在卷可稽，且為被
    告與證人丙○○、己○○所一致供陳。而上開房屋內除置放有石椅乙組、藤椅一
    張外，並無被告所指之運動鞋約二百雙、變壓器、發電機、空壓機等貴重價值之
    物，業經證人丙○○、己○○及戊○○於偵查及本院調查中證述明確（見雄簡八
    十八年度偵字第四五一六號卷第四十、四十一頁、本院八十九年六月二十九日、
    八十九年十一月二十一日、九十年三月十五日訊問筆錄），足見被告辯稱上開房
    屋內置放運動鞋二百雙、空壓機、變壓器及發電機等物云云，乃編纂之詞，顯係
    不實。
  (三)證人丁○○雖於本院調查中證稱：於二、三年前，伊將經營夜市生意所用之鐵角
    架、魔術道具及錄放影機一台寄放在上開房屋內，被告說房屋快被拍賣時，才知
    道寄放的東西不見了，房屋內除了伊寄放的東西外，還有被告自己所有的布鞋好
    幾箱，後來伊和被告去上開房屋搬洗車機云云（見本院八十九年六月二十九日、
    九十年一月十一日訊問筆錄）；又於本院審理時證稱：去過上開房屋四次，最後
    一次是搬洗車機，再前一次是搬洗車機車前二個月，被告要去做生意時，幫被告
    載東西，鞋子是用塑膠袋裝再放在紙箱裡，沒有用紙盒裝，約有四、五箱之多，
    鞋子大部分是賣一百五十元，最貴的約五百元云云（見本院九十年八月二十一日
    審理筆錄）；證人丁○○上開證詞均未明確指明上開房屋內有空壓機、變壓器及
    發電機等物，且就運動鞋之價值與裝放方式，與被告辯稱紅螞蟻、老船長等廠牌
    之運動鞋值約二百雙，均用紙盒裝著，價值約有一、二十萬元云云，顯不相符，
    足見上開房屋於遭拍賣前是否置放有價值約一、二十萬元運動鞋一批，已非無疑
    。況被告亦自承上開房屋於遭法院查封拍賣前，曾委託其他仲介公司出售，衡諸
    常情，豈有將價值一、二十萬元之商品，置放在上開房屋內之理？復且，經本院
    命被告與證人丁○○分別繪製失竊物品陳列之相關位置，然其二人就上開房屋之
    大門及車庫位置大相逕庭，且證人丁○○僅籠統繪出「東西」、「紙箱」等物擺
    設位置，亦未繪明有空壓機、變壓器及發電機等物，顯見證人丁○○之供證乃事
    後與被告勾串之詞，不足採信。另證人乙○○於上開房屋遭拍定後，雖曾與被告
    及證人丁○○從上開房屋車庫內搬走洗車機等語，惟其未曾進入該屋內等語（見
    本院八十九年六月二十九日訊問筆錄），業經陳明在卷，是尚難據此認定被告於
    上開房屋拍賣前有置放運動鞋、空壓機、變壓器及發電機等物。再被告所提出之
    錄音帶內容，雖有被告與證人己○○就石椅部分之賠償問題爭論，然除此外，亦
    均未提及有運動鞋、空壓機、變壓器及發電機等物，此經本院當庭勘驗錄音帶無
    誤，且為被告及證人己○○一致供認，是亦難以證人己○○承認將上開房屋內有
    置放石椅乙組，即為尚有置放運動鞋、空壓機、變壓器及發電機等物之推定。從
    而，被告向雄檢告訴己○○竊盜之事實，顯虛偽杜撰。
    綜上所述，被告因己○○標得上開房屋並逕自入內清理而心生不滿，明知上開房
    屋並無運動鞋、空壓機、變壓器及發電機等物，設詞捏造事實，其誣陷己○○之
    故意甚明，被告向雄檢誣告之犯行堪以認定。
二、按刑法上之誣告罪，本不限於所告事實權全屬虛偽時，始能成立，倘所告事實之
    一部分係出於故意虛構，仍不得謂非誣告罪（最高法院二十年上字第六六二號判
    例參照），本件被告甲○○和明知上開房屋內除置放有石椅乙組、藤椅二張外，
    並無所指運動鞋一批約二百雙、變壓器、發電機、空壓機之物，竟意圖使己○○
    受刑事處分，而虛構上開房屋內置放有運動鞋、變壓器、發電機、空壓機等物之
    事實，向該管公務員誣告，核其所為，係犯刑法第一百六十九條第一項之意圖他
    人受刑事處分，向該管公務員誣告罪。爰審酌被告因財產遭強制執行，即明知不
    實而濫行誣告，浪費訴訟資源，使被誣告人無端遭受不實訴追之不利益，且被告
    犯後尚未知悔悟，拒不坦承犯行等一切情狀，量處如主文所示之刑，以資懲儆。
    。末查被告前未曾受有期徒刑以上刑之宣告，有臺灣高等法院被告全國前案紀錄
    表一份在卷足憑，本院認其經此科刑教訓之後，當知所警惕，應無再犯之虞，因
    認其所宣告之刑以暫不執行為適當，爰併宣告緩刑二年，以啟自新。
據上論斷，應依刑事訴訟法第二百九十九條第一項前段，刑法第一百六十九條、第七
十四條第一款，判決如主文。
本案經檢察官李門騫到庭職行職務。
中      華      民      國    九十    年      八      月    三十一    日
                                  臺灣高雄地方法院刑事第四庭
                                      法  官  廖  純  卿
右正本證明與原本無異。
如不服本判決，應於判決送達後十日內，向本院提出上訴狀。
                                      書記官  林  孝  聰
中      華      民      國    九十    年      九      月      三        日
附錄本案論罪科刑法條全文：
刑法第一百六十九條。
中華民國刑法第一百六十九條
 (誣告罪)
意圖他人受刑事或懲戒處分，向該管公務員誣告者，處七年以下有期徒刑
。
意圖他人受刑事或懲戒處分，而偽造、變造證據，或使用偽造、變造之證
據者，亦同。


司法院資訊處製作；財團法人民間司法改革基金會備份。
